臺灣臺中地方法院民事判決
110年度中醫簡字第4號
原      告  劉恒芳  
特別代理人  歸承啟  
被      告  林新醫療社團法人林新醫院

法定代理人  林仁卿  
訴訟代理人  吳旭如  
被      告  有限責任安晟服務照顧勞動合作社

法定代理人  張軒維  
上列當事人間請求損害賠償事件，本院於民國110年11月10日言
詞辯論終結，判決如下︰
　　主　　　文
被告林新醫療社團法人林新醫院應給付原告新臺幣捌萬元，及自
民國一一○年九月二十八日起至清償日止，按週年利率百分之五
計算之利息。
原告其餘之訴駁回。
訴訟費用由林新醫療社團法人林新醫院負擔百分之十六，餘由原
告負擔。
本判決原告勝訴部分得假執行。但被告林新醫療社團法人林新醫
院如以新臺幣捌萬元為原告預供擔保，得免為假執行。
    事實及理由
壹、程序事項：
　　按訴狀送達後，原告不得將原訴變更或追加他訴。但有民事
    訴訟法第255條第1項各款情形之一者，不在此限，民事訴訟
    法第255條第1項固有明定。本件原告起訴時主張被告於民國
    110年4月5日對原告翻身不當，導致原告右手臂脫臼及骨頭
    斷裂，請求被告共同賠償原告新臺幣（下同）50萬元；嗣於
    110年9月29日復主張原告於110年9月26日再次發生因外來扭
    力導致右小腿脛骨骨折之傷害，追加請求被告共同賠償30萬
    元，然原告起訴主張之事實與嗣後追加之事實發生日期已相
    隔數月，且原告嗣後主張右小腿脛骨骨折之傷害並非原告起
    訴主張被告之行為所致，兩請求之基礎事實顯非同一，原告
    追加之訴復查無民事訴訟法第255條第1項其他各款之情形，
    是認原告所為訴之追加，於法尚有未合，不應准許。
貳、兩造爭執要旨：　　　　
一、原告主張：
　㈠原告自107年8 月23日起入住被告林新醫療社團法人林新醫院
    （下稱林新醫院），被告林新醫院負有妥善照顧原告，並對
    其所委請之照服機構負監督管理之責。詎被告林新醫院所委
    請之有限責任安晟服務照顧勞動合作社（下稱安晟合作社）
    於110年4 月5 日將原告翻身時，未按標準之作業程序操作
    ，導致原告之右手臂脫臼及骨頭斷裂。原告家屬於當日探視
    原告時，曾發現原告右臂瘀青紅腫，立即向護理人員反應，
    惟被告林新醫院均以原告係肌肉拉傷紅腫，僅塗抹藥膏處理
    ，直至同年月12日原告媳婦探視發現原告整隻手臂甚至腋下
    都腫脹瘀青，堅持安排X 光檢查始發現原告係右手臂脱臼骨
    裂，因被告之延誤發現，使無法言語之原告於一周內忍受疼
    痛，且原告所受傷害迄今已無法醫治復原。為此，爰依債務
    不履行及侵權行為之法律關係，提起本件訴訟，請求被告共
    同賠償原告新臺幣（下同）500,000元之精神慰撫金，並聲
    明：被告應給付原告500,000元，及自起訴狀繕本送達翌日
    起至清償日止，按週年利率5 ％計算之利息。
二、被告林新醫院抗辯：依原告所提供之診斷證明書之記載，原
    告係受有「右肱骨頭脫位」之傷害，並無所謂之骨頭斷裂。
    又原告僅空言「被告安晟合作社將原告翻身時，沒按標準之
    作業程序操作」云云，對於完整之人、事、時、地、物等均
    付之闕如，原告如何確定其所受之「右肱骨頭前脱位」傷害
    ，係照服人員之疏誤所致？再依上開診斷證明書醫師囑言欄
    之記載：「110年4月初發現右手前臂瘀青，觀察到110年4月
    12日發現消腫情形未如預期，故追蹤右手臂及肩膀X 光發現
    右肱骨頭前脱位」等語；護理紀錄記載：「主治醫師湯榮興
    4 月5 日當天診察 後立即開立「Cividoid Gr1 250IU/Gm 2
    0gm/tube BID」，4月5 日至4 月10日共10日（即：消炎止
    痛藥膏，可治療表面挫傷）續觀察…」等語；後續4月6日、4
    月9日 4 月10日、4月12日之護理紀錄記載主治醫師向原告
    家屬說明病情，原告家屬表示可以接受等等，足見被告林新
    醫院均已善盡照護之責，且處置係合乎醫療常規，並無原告
    所指拖延處理之情事。並聲明：⒈原告之訴駁回；⒉如受不利
    益判決，願供擔保，請准宣告免為假執行。
三、被告安晟合作社抗辯：原告係住在被告林新醫院呼吸照護病
    房，該區共有16床重症長輩，被告安晟合作社僅與被告林新
    醫院有合作關係，由被告之社員（均為領有合格證照、受專
    業訓練之照服員）輪班前往照護該區之全部病患，並非由專
    責人員一對一照護原告。該呼吸照護病房中，除照服員外，
    醫師、 護理人員在執行醫護行為時，亦會與原告頻繁接觸
    ，況原告家屬幾乎每日造訪原告，據被告安晟合作社所知，
    原告家屬探視原告時亦經常移動原告身體，協助原告在病床
    上坐立，渠等在未經相關照護訓練及欠缺照護知識之情況下
    ，無意間對原告造成傷害屬符合經驗法則之事。且原告係長
    期臥床病患，初期手臂瘀青時，主治醫師並未判斷出係骨頭
    脫位，則原告骨頭脫位究係外力造成，抑或長期臥床所產生
    之病變？在未經專業鑑定，因果關係不明前，尚難遽認係被
    告安晟合作社之照顧服務所造成。是原告所提證據不足以證
    明被告安晟合作社對原告有何侵權行為。並聲明：原告之訴
    駁回。
參、得心證之理由：
一、查原告自107年8 月23日起入住被告林新醫院，被告林新醫
    院復委請被告安晟合作社照顧原告之日常生活起居，於110
    年4月5日原告家屬探視原告時，發現原告右手臂瘀青，經向
    被告林新醫院之護理人員反應，被告林新醫院僅以塗抹藥膏
    方式處理，惟原告右手臂持續瘀青、腫脹未有改善，於同年
    月12日始透過X 光檢查，發現原告係右肱骨頭前脫位，嗣又
    發現有合併輕微骨折之可能性，但因原告年事已高，且有多
    重慢性病，手術風險較高，醫師評估先維持現狀，讓其自然
    癒合為宜，故原告所受傷害迄今尚未復原等情，有原告所提
    診斷證明書、X光片、被告所提護理紀錄、探病者登錄表附
    卷可稽，此情應堪認定。兩造關於原告傷勢之主張，與上開
    診斷證明書之記載不符者，因兩造未提出其他證據以實其說
    ，此部分之主張，委不可採。準此，原告與被告林新醫院間
    存在醫療服務之契約關係，被告林新醫院與被告安晟合作社
    間就照顧原告之日常生活起居另成立服務契約，被告安晟合
    作社就原告與被告林新醫院間之契約關係而言，係被告林新
    醫院之履行輔助人，與原告間並不存在契約關係，此亦為兩
    造所是認（見本院卷第59、162頁），先予敘明。
二、按民法第一百八十四條第一項前項規定侵權行為以故意或過
    失不法侵害他人之權利為成立要件，故主張對造應負侵權行
    為責任者，應就對造之有故意或過失負舉證責任 (最高法院
    58年台上字第1421號民事判決要旨參照) 。又在債務不履行
    ，債務人所以應負損害賠償責任，係以有可歸責之事由存在
    為要件。故債務人苟證明債之關係存在，債權人因債務人不
    履行債務 (給付不能、給付遲延或不完全給付) 而受損害，
    即得請求債務人負債務不履行責任，如債務人抗辯損害之發
    生為不可歸責於債務人之事由所致，即應由其負舉證責任，
    如未能舉證證明，自不能免責 (最高法院29年上字第1139號
    民事判決要旨參照) 。二者關於舉證責任分配之原則有間。
三、本件原告居住在被告林新醫院之呼吸照護病房，因需使用呼
    吸器無法脫離，自107年8月23日起即24小時由專業護理人員
    及看護照護至今，有診斷證明書在卷可憑，足見原告目前處
    於無法言語之狀態，實難於受傷當下第一時間口頭反應；又
    原告無法自行移動身體，其右肱骨頭前脫位及合併輕微骨折
    可能性顯然不可能是自為，而係他人外力所致。參以兩造均
    不爭執原告住院期間，會接觸原告身體之人，除被告安晟合
    作社之照服人員外，尚包括醫護人員及原告家屬，於110年4
    月5日被告家屬發現原告受傷當日，渠等亦均有與原告接觸
    ；稽之原告家屬於110年4月2日至4日未前往醫院探視原告，
    有探病者登錄表附卷可按，於110年4月5日前往醫院探視原
    告，即發現原告右手前臂瘀青，而瘀青係因受到外力撞擊或
    揉捏過度，造成皮下微血管破裂使得血液充斥於組織之間，
    受傷一開始血液漫流於組織之間，外觀紅腫疼痛，1至2天組
    織間充斥著缺氧血才會使表皮呈現青色（參考資料：https:
    //www.edh.tw/article/24958），可以推知原告右手前臂受
    傷應係發生在110年4月3日至4日之間，應可排除原告右手臂
    之受傷係原告之家屬所致。惟原告於110年4月3日至4日之受
    傷究係被告林新醫院所屬醫護人員、或被告安晟合作社所屬
    照服人員所致，在欠缺其他證據之情形下，仍有不明。原告
    既無法舉證證明其右手臂之受傷係因被告安晟合作社之故意
    或過失行為所致，其請求被告安晟合作社對其所受傷害負侵
    權行為損害賠償之責，揆諸前揭說明，即非有據。被告林新
    醫院與原告間存在醫療服務契約，原告於住院期間或因被告
    林新醫院所屬醫護人員、或因被告安晟合作社所屬照服人員
    接觸原告，導致原告右前臂受傷，被告林新醫院就其所提供
    之醫療服務自屬不完全給付，被告林新醫院復未能舉證證明
    其有不可歸責之事由，揆諸前揭說明，應對原告負債務不履
    行責任。
四、按債務人因債務不履行，致債權人之人格權受侵害者，準用
    第192條至第195條及第197條之規定，負損害賠償責任；不
    法侵害他人之身體、健康、名譽、自由、信用、隱私、貞操
    ，或不法侵害其他人格法益而情節重大者，被害人雖非財產
    上之損害，亦得請求賠償相當之金額，民法第227條之1、第
    195條第1項分別規定甚明。本件被告林新醫院對原告既未履
    行醫療服務之照顧義務，致原告身體受有傷害，且經多日才
    確定原告之傷勢狀況，又因原告身體狀況，只能待其自然癒
    合，原告於受傷期間精神上自感到痛苦，則原告依上開規定
    ，請求被告林新醫院賠償原告慰撫金，於法洵屬有據。再按
    慰撫金之賠償須以人格權遭遇侵害，使精神上受有痛苦為必
    要，其核給之標準固與財產上損害之計算不同，然非不可斟
    酌雙方身份資力與加害程度，及其他各種情形核定相當之數
    額（最高法院51年台上字第223 號民事判決要旨參照）。查
    原告為高中畢業，結婚後一直擔任家庭主婦，名下無不動產
    ，現由兒女扶養等節，業據原告於本院審理中陳明在卷，並
    有稅務電子閘門財產及所得調件明細表附卷可按。是本院審
    酌原告之身分、地位、經濟能力、被告林新醫院之規模及原
    告之傷勢等一切情狀，認原告請求被告林新醫院賠償50萬元
    之精神慰撫金，尚嫌過高，應以8萬元為適當。
五、綜上所述，原告依債務不履行之規定，請求被告給付原告8
    萬元，及自起訴狀繕本送達被告即110年9月28日起（見本院
    卷第75頁送達證書）至清償日止，按週年利率百分之5計算
    之利息，為有理由，應予准許；逾此範圍之請求，則屬無據
    ，應予駁回。
六、本件係就民事訴訟法第427條第4項訴訟適用簡易程序所為被
    告林新醫院部分敗訴之判決，爰就原告勝訴部分依職權宣告
    假執行。被告林新醫院陳明願供擔保，請准宣告免為假執行
    ，於法尚無不合，爰酌定相當之擔保金額，併予准許。
七、本件事證已臻明確，兩造其餘攻擊防禦方法及舉證，核於判
    決結果不生影響，爰不一一論斷，附此敘明。
中　　華　　民　　國　　110 　年　　12　　月　　17　　日
                  臺中簡易庭    法  官  林筱涵
以上為正本係照原本作成。
如不服本判決，應於送達後20日內，向本院提出上訴狀並表明上
訴理由，如於本判決宣示後送達前提起上訴者，應於判決送達後
20日內補提上訴理由書（須附繕本）。如委任律師提起上訴者，
應一併繳納上訴審裁判費。
中　　華　　民　　國　　110 　年　　12　　月　　17　　日
                                書記官  張峻偉